【裁判字號】    90,台上,2173
【裁判日期】    900412
【裁判案由】    偽造有價證券
【裁判全文】
最高法院刑事判決                                九十年度台上字第二一七三號
    上訴人  台灣高等法院高雄分院檢察署檢察官
    被  告  甲○○
右上訴人因被告偽造有價證券案件，不服台灣高等法院高雄分院中華民國八十八年一
月十九日第二審判決（八十七年度上訴字第一六七○號，起訴案號：台灣屏東地方法
院檢察署八十六年度偵字第二七四四、五七一八號），提起上訴，本院判決如左：
    主  文
原判決撤銷，發回台灣高等法院高雄分院。
    理  由
本件原判決以公訴意旨略稱：被告甲○○於民國八十三年八月十日，在屏東市○○街
一五四號住處，招集互助會，自任會首，並邀得鄭明雄、張燕茹等人參與互助會，約
定每月一會，每會新台幣（下同）三萬元，會首連同會員共三十七會。詎被告於同年
十一月十日，在其住處，冒用黃順卿之名義冒標會款，並偽造發票人黃順卿發票日為
八十三年十一月十日，票面金額為三萬元之本票二十五紙，持向活會會員詐取會款，
因認被告牽連犯有刑法第二百零一條第一項之偽造有價證券罪及第三百三十九條第一
項之詐欺罪嫌云云，而經審理結果，以不能證明被告犯罪，因而撤銷第一審之科刑判
決，改判諭知被告無罪，固非無見。
惟查：(一)公訴人除起訴被告冒用黃順卿名義標會及偽造黃順卿名義之本票外，另起訴
被告持偽造之黃順卿名義本票向活會會員詐取會款。原判決固說明冒用黃順卿名義標
會及偽造黃順卿名義之本票者，為許鼎正，且又係許鼎正持上開偽造之本票交予告訴
人張燕茹之夫鄭明雄轉交告訴人，與被告無涉。惟除告訴人外，被告有無起訴書所指
交付上開偽造之本票予其他活會會員，以詐取會款之事實﹖原判決恝置不論，自有已
受請求之事項未予判決之違法。(二)被告於第一審辯稱：「許鼎正在第四會標，黃順卿
也有在場，黃並同意許鼎正用他名義開本票」等語（見第一審卷第五十一頁背面），
而黃順卿卻迭次指稱其並未同意許鼎正以其名義簽發本票（見第一審卷第四十五頁背
面、第四十六頁正面，原審卷第四十三頁正面）。究竟被告是否明知許鼎正係偽造黃
順卿名義之本票﹖事關被告是否成立犯罪，自有傳訊許鼎正詳加究明之必要，原審亦
認有必要而予傳喚，惟於傳喚未到後，未再命拘提，難謂其證據之調查已屬詳盡。檢
察官上訴意旨，執以指摘原判決違法，非無理由，應認有撤銷發回更審之原因。
據上論結，應依刑事訴訟法第三百九十七條、第四百零一條，判決如主文。
中      華      民      國     九十     年      四      月     十二     日
                              最高法院刑事第十庭
                                  審判長法官  莊  登  照
                                        法官  洪  明  輝
                                        法官  蔡  清  遊
                                        法官  黃  一  鑫
                                        法官  林  秀  夫
      右正本證明與原本無異
                                              書  記  官
中      華      民      國     九十     年      四      月     十九     日


司法院資訊處製作；財團法人民間司法改革基金會備份。
